【裁判字號】    99,台上,1315
【裁判日期】    990304
【裁判案由】    違反毒品危害防制條例等罪
【裁判全文】
最高法院刑事判決            九十九年度台上字第一三一五號
上  訴  人  甲○○
上列上訴人因違反毒品危害防制條例等罪案件，不服台灣高等法
院台中分院中華民國九十八年十二月二十四日第二審判決（九十
八年度上訴字第二一九一號、第二二０七號，起訴案號：台灣彰
化地方法院檢察署九十七年度偵字第三０三七號、九十八年度偵
字第二四三四號），提起上訴，本院判決如下：
    主  文
上訴駁回。
    理  由
按刑事訴訟法第三百七十七條規定：上訴於第三審法院，非以判
決違背法令為理由不得為之；是提起第三審上訴，應以原判決違
背法令為理由，係屬法定要件。如果上訴理由書狀並未依據卷內
訴訟資料具體指摘原判決不適用何種法則或如何適用不當；或所
指摘原判決違法情事，顯與法律規定得為第三審上訴理由之違法
情形不相適合；均應認其上訴為違背法律上之程式，予以駁回。
本件原判決維持第一審論處上訴人甲○○販賣第二級毒品三罪（
均累犯，各處有期徒刑五年、七年二月、七年二月）及販賣第三
級毒品七罪（均累犯，各處有期徒刑三年二月、三年二月、三年
二月、五年二月、五年二月、五年二月、五年二月）等罪刑（應
執行有期徒刑十年）之判決，駁回上訴人在第二審之上訴。上訴
人之上訴意旨略稱：（一）上訴人實因不諳刑事訴訟法之規定，
始未能於原審提出不服第一審判決之具體上訴理由。（二）「最
輕本刑為三年以上有期徒刑或高等法院管轄第一審案件或被告因
智能障礙無法為完全之陳述，於審判中未經選任辯護人者，審判
長應指定公設辯護人或律師為其辯護」，為刑事訴訟法第三十一
條第一項前段所明定，原審自應依上開規定，於準備程序前指定
辯護人為上訴人辯護，不宜因上訴人提出之第二審上訴書狀未敘
述具體理由，即不予指定。況且上訴人為請求酌量減輕其刑而提
起之本件第二審上訴，亦應認已具體敘述其上訴理由，原判決執
上訴人提起本件第二審上訴時，並未依據卷內之訴訟資料，具體
指摘第一審判決有何足以影響判決本旨之不當或違法，而構成應
予撤銷之具體事由等語，從程序上駁回上訴人在第二審之上訴，
自有違誤等語。
惟查：原判決認上訴人之第二審上訴意旨，並未依據卷內訴訟資
料指摘或表明第一審判決有何足以影響判決本旨之不當或違法，
而構成應予撤銷之具體事由，僅徒憑己意漫指第一審判決不當，
尚不足以動搖第一審判決認定之犯罪事實及其量刑之基礎，難認
係具體理由，乃以上訴人之第二審上訴理由書狀，並未敘述具體
理由，其上訴不合法律上之程式，而不經言詞辯論，予以駁回。
從形式上觀察，原判決並無違背法令之情形。至於「最輕本刑為
三年以上有期徒刑或高等法院管轄第一審案件或被告因智能障礙
無法為完全之陳述，於審判中未經選任辯護人者，審判長應指定
公設辯護人或律師為其辯護」，固為刑事訴訟法第三十一條第一
項前段所明定，惟「不服地方法院之第一審判決而上訴者，應向
管轄第二審之高等法院為之」、「上訴書狀應敘述具體理由」，
復為同法第三百六十一條第一、二項所明定，則不服地方法院所
為之第一審判決提起上訴者，須提出上訴書狀，並應敘述具體理
由，為上訴必備之程式；其所提出之書狀，若未敘述上訴理由，
即應於上訴期間屆滿後二十日內補提理由書於第一審法院，第一
審法院經形式審查，認逾期未補提上訴理由者，應定期間先命補
正；逾期未補正者，為上訴不合法律上之程式，應以裁定駁回。
倘已提出上訴理由，但所提非屬具體理由者，因上訴理由是否具
體，係屬第二審法院審查之範圍，不在命補正之列，自應由第二
審法院逕以其上訴不合法律上之程式，判決駁回。又對刑事訴訟
法第三百六十七條之判決上訴時，第二審法院認其為無理由而駁
回上訴之判決，得不經言詞辯論為之，另經該法第三百七十二條
規定甚明。本件原判決既認上訴人提出之第二審上訴理由書狀，
並未依據卷內訴訟資料，具體指摘第一審判決有何足以影響判決
本旨之不當或違法，而構成應予撤銷之具體事由，上訴人徒憑己
意漫指第一審判決不當，尚不足以動搖第一審判決認定之犯罪事
實及其量刑之基礎，難認係具體理由，乃不經言詞辯論，以其第
二審上訴違背法律上之程式，從程序上逕予駁回，則原審未依刑
事訴訟法第三十一條第一項前段規定，指定公設辯護人或律師為
上訴人辯護，自未違法。上訴意旨（二）執此指摘原判決違法，
殊屬誤會。又本件其餘上訴意旨（一）、（二）復均未依據卷內
訴訟資料具體指摘原判決認其第二審上訴理由書狀未敘述具體理
由乙節，究係不適用何種法則或如何適用不當，亦與法律規定得
為第三審上訴理由之違法情形不相適合。綜上所論，本件上訴違
背法律上之程式，予以駁回。
據上論結，應依刑事訴訟法第三百九十五條前段，判決如主文。
中    華    民    國  九十九  年    三    月    四    日
                      最高法院刑事第七庭
                          審判長法官  林  永  茂
                                法官  蘇  振  堂
                                法官  蕭  仰  歸
                                法官  林  立  華
                                法官  劉  介  民
本件正本證明與原本無異
                                      書  記  官
中    華    民    國  九十九  年    三    月   十五   日
                                                     ｍ

司法院資訊處製作；財團法人民間司法改革基金會備份。
